【裁判字號】    90,上易,2523
【裁判日期】    900911
【裁判案由】    傷害
【裁判全文】
臺灣高等法院刑事判決                            九十年度上易字第二五二三號
    上  訴  人  臺灣高等法院檢察署檢察官
    被      告  陳柏蓁原名甲.
右上訴人因被告傷害案件，不服臺灣板橋地方法院八十九年度易字第三七一六號，中
華民國九十年一月三十一日第一審判決（起訴案號：臺灣板橋地方法院檢察署八十九
年度偵字第一三六三一號），提起上訴，本院判決如左：
    主  文
上訴駁回。
    理  由
一、本案經本院審理結果，認第一審判決對被告陳柏蓁（原名甲○○）為無罪之諭知
    ，核無不當，應予維持，並引用第一審判決書記載之證據及理由。
二、檢察官上訴意旨略以據被害人即告訴人乙○○具狀請求上訴略以：被告與告訴人
    係互毆，應認雙方均有傷害之故意。再者，男女在體力上本即有所不同，不應斷
    然以此作為認定被告確為正當防衛而無傷害故意之依據，何況本件係被告先出手
    所導致。此外，證人馮薇年僅九歲，且長期與被告同住，易受被告誤導，其證詞
    難謂可採。
三、按犯罪事實應依證據認定之，無證據不得推定其犯罪事實，且不能證明被告犯罪
    者，應諭知無罪之判決，刑事訴訟法第一百五十四條、第三百零一條第一項定有
    明文，又按認定不利於被告之事實，須依積極證據，苟積極證據不足為不利於被
    告事實之認定時，即應為有利於被告之認定，更不必有何有利之證據，最高法院
    三十年上字第八一六號判例可資參照，查當時在場之証人即被告與告訴人二人之
    女馮薇原審時証稱：「當天是媽媽先到房間要陪我睡覺，爸爸就佔了我位置，把
    我擠到床下，他就向媽媽要錢，爸爸說要去買酒，媽媽說不要，爸爸就很生氣用
    拳頭打媽媽，再把媽媽踢到床下，還繼續用拳頭打媽媽的頭，因為我看到媽媽很
    可憐，我就抓爸爸的腿，把爸爸的腿抓破皮，但沒有流血。」、「媽媽一直抵抗
    ，把雙手擋在臉部，因為爸爸對媽媽的頭一直拳打腳踢，媽媽根本沒有時間還手
    。」等語（見原審八十九年十一月十六日訊問筆錄），且甲○○因為在床上、床
    下時為防衛頭部被攻擊，而用雙手擋住頭部時，難免無目標性地用腳亂踢防衛，
    已難認其有腳踢方式毆打乙○○之故意，且乙○○無論身材、力氣，都較甲○○
    為優，甲○○所受之傷害，且尚較被告乙○○為重，有其二人之診斷證明書在卷
    可稽，且從上證人所述係告訴人用拳頭打被告，再把被告踢到床下，被告根本沒
    有時間還手等，並無證據證明有告訴人所說之雙方係互毆之情形，告訴人並無何
    證據證明被告有傷害告訴人之情事，公訴意旨雖認被告乙○○所提出吉祥醫院之
    診斷證明書，其雙腿均無遭其女即證人馮薇「抓傷之痕跡」，因認證人馮薇証言
    ，係迴護母親即被告甲○○之詞，不足採信云云，惟查馮薇僅係八歲之小孩，其
    於大人暴力衝突中，能在乙○○腿上留下的傷痕本來就不可能太深，其於原審審
    理時証稱：「把爸爸的腿抓破皮，但沒有流血。」等語，尚與常情相符，而被告
    乙○○之診斷証明書係於受傷三日後（八十九年五月廿九日）方至吉祥醫院驗傷
    ，乙○○所受瘀青傷，多處已經變成「瘀跡」，有診斷証明書可憑，是乙○○被
    「抓破皮但沒有流血」的傷勢，極可能已經痊癒，或太過輕微而無法驗出，且無
    積極之證據足認證人馮薇所述有何不實，尚難因此而認為証人馮薇之証言，係迴
    護母親之不實証詞。此外，復查無其他積極証據可証明被告甲○○確有公訴人所
    指之犯行，是公訴人之前揭上訴為無理由，應予駁回。
據上論結，應依刑事訴訟法第三百六十八條、第三百七十三條判決如主文。
本案經檢察官吳慎志到庭執行職務。
中      華      民      國     九十     年      九      月     十一     日
                                  臺灣高等法院刑事第十七庭
                                      審判長法  官  陳  正  雄
                                            法  官  許  錦  印
                                            法  官  許  宗  和
右正本證明與原本無異。
不得上訴。
                                            書記官  廖  艷  莉
中      華      民      國     九十     年       九     月     十九     日


司法院資訊處製作；財團法人民間司法改革基金會備份。
